【裁判字號】    99,簡上,7
【裁判日期】    991201
【裁判案由】    損害賠償
【裁判全文】
臺灣新竹地方法院民事判決               99年度簡上字第7號
上  訴  人  陳燕玲
被上訴人    黃清富
上列當事人間請求損害賠償事件，上訴人對於中華民國98年10月
30日本院新竹簡易庭98年度竹簡字第396 號第一審簡易判決不服
，提起上訴，本院於99年11月17日辯論終結，判決如下：
      主    文
上訴駁回。
第二審訴訟費用由上訴人負擔。
    事實及理由
一、被上訴人起訴主張：
  (一)被上訴人黃清富與上訴人陳燕玲為同母異父之兄妹，詎上
      訴人為向其生母黃玉英及其同母異父之兄弟爭取繼承權及
      催討貨款，明知其與被上訴人間並無債權債務關係，竟於
      民國95年6月2日下午2時至3時許，在被上訴人先前位於新
      竹縣竹北市○○街95巷5號住處(下稱：系爭房屋 )騎樓之
      鐵捲門上，懸掛書寫「抗議：ㄚ母、黃Ⅹ華、黃Ⅹ富、Ⅹ
      珠、Ⅹ旗、Ⅹ章，你們還我血汗錢、還我權份、還我貨款
      錢」等字樣之紙板之行為，以社會一般價值判斷，足以影
      射被上訴人積欠其債務不還、信用不佳等負面形象，屬足
      以毀損被上訴人名譽之行為，且揆諸系爭抗議紙板全文及
      上訴人之答辯，上訴人所為上開言詞均屬針對被上訴人等
      兄弟姊妹所為，且為當日行經被上訴人住處門外之不特定
      路人得以知悉，自屬侵害被上訴人名譽，被上訴人原從事
      鍋爐高溫操作員工作，因危險性高，需相當專注精神，集
      中注意力，被上訴人爰依侵權行為法則，請求上訴人賠償
      新臺幣(下同)50萬元，及自附帶民事起訴狀繕本送達翌日
      起至清償日止，按年息百分之5計算之利息等語。
  (二)對於上訴人答辯所為之陳述如下：
      １、兩造間確無貨款債務關係存在，已據本院另案96年度
          竹簡字第663 號民事判決認定在案，再依上訴人自述
          「本件係因兩造母親要錢的手段愈來愈激烈，上訴人
          實無法再忍受，所以上訴人才會將要求還其血汗錢等
          語寫於紙板，請其等瞭解，出面解決」之辯解，亦足
          證兩造間實無債權債務關係存在，又查，任何行為能
          力人均有權處分名下財產，兩造之母黃玉英既尚未過
          世，縱有處分名下財產行為，亦屬受法律保障之行為
          ，並無侵害上訴人所謂尚未發生之繼承權可言，是上
          訴人於抗議紙板上記載「抗議：ㄚ母、黃Ⅹ華、黃Ⅹ
          富、Ⅹ珠、Ⅹ旗、Ⅹ章，你們還我血汗錢、還我權份
          、還我貨款錢」等語，並非事實，確已足使被上訴人
          在社會上之信用評價受到貶損，應認具有不法性，上
          開事實已經原審法院調查清楚並論敘甚詳，而判決上
          訴人應賠償被上訴人在案，現上訴人仍執前詞抗辯，
          實無理由，亦不足取。
      ２、被上訴人原居住之系爭房屋寬度約為470 公分，房屋
          前先是1鐵捲門，然後是深度約220公分至290 公分之
          空間後(與新竹縣竹北市○○街95巷3號相鄰之深度約
          為290公分，另邊相鄰之深度約為220公分 )，之後是
          1 鐵剪門(即上訴人懸掛紙板處)，因95巷為公眾通行
          道路，不便停車，因此巷內之住戶大都是將車輛停放
          在自家門口，被上訴人之車輛也是如此停放，因要停
          放車輛，久而久之，附近住戶之鐵捲門都沒有關起來
          。而被上訴人系爭房屋出售後，現任屋主也是以同樣
          之方式停放車輛，鐵捲門也同樣沒有關起來。且依系
          爭房屋之深度及寬度，縱開車技術良好，亦難以倒車
          方式將車輛橫放在鐵捲門及鐵剪門中之空間( 也沒有
          人會以此方式停放車輛，因為出入口全部堵住，無法
          通行 )，就算是小車可以橫著停放，鐵捲門也無法關
          上。
      ３、況上訴人稱被上訴人系爭房屋鐵剪門外尚有一道下拉
          式鐵捲門，上訴人當時是由第一道下拉式鐵捲門進入
          騎樓裡，已足稽上訴人懸掛紙板時，被上訴人之第一
          道鐵捲門是開著，不是關起來，上訴人在被上訴人住
          家鐵剪門懸掛紙板之不法行徑，已為當日行經被上訴
          人住處門外之不特定路人得以知悉，至為明顯。
二、上訴人則以：
  (一)上訴人每庭均稱上開時日並未在被上訴人所有系爭房屋門
      上懸掛抗議牌等語，從頭到尾根本沒有陳述過將紙牌掛在
      剪刀門上這句話，查這句話是檢察官本身口述給書記官撰
      打成筆錄的，實上訴人當日係將抗議紙牌放在被上訴人住
      家的玻璃門內，當時被上訴人住家剪刀門跟玻璃門都開的
      跟一隻手握拳頭寬，而抗議牌當時係摺疊起來的，也有清
      楚摺疊痕跡，事實上也沒有明確證據顯示抗議牌掛在門上
      的相片，係被上訴人刻意打開抗議牌拍成相片來亂提告。
  (二)又為釐清案情真相，本件之爭議點在於本案被上訴人及被
      上訴人所聲請傳喚之證人黃陳秀鳳均於當庭或狀內同稱：
      「原告自家騎樓外沒有裝任何大門」，原審認定上訴人犯
      散布文字誹謗罪，然被上訴人於99年4月8日準備程序筆錄
      第2 頁當庭承認「鐵捲門是本來就有的」，及回答法官：
      「鐵捲門可以拉的下來。」，續又於99年4月8日準備程序
      第2 頁改稱：「我住的時候，鐵捲門從不放下來，那是不
      能關的，那是停車的地方，鐵捲門不能拉下」，然事實被
      上訴人最外面鐵捲門當時是關下來的，上訴人才得以看見
      是三片鐵捲門，且是密的鐵捲門，又有看見鐵捲門上有遭
      討債集團噴漆未擦乾淨之噴字。
  (三)再者，經本院傳喚新竹縣竹北市○○街95巷5 號巷內鄰居
      到庭作證之承審過程與上訴人之舉證，足資證明被上訴人
      系爭房屋最外面鐵捲門當時是關下來的，上訴人才得以看
      見三片鐵捲門，且是密閉的鐵捲門，又有看見鐵捲門上有
      未擦乾淨噴字。然被上訴人所舉證人即其妻黃陳秀鳳於98
      年10月23日庭訊筆錄作證稱：「就是我將紙牌繩子拿起來
      ，『我還探頭出去看』，看到馬路上沒有人。」等語，足
      見密鐵捲門當時是拉下來關著的，證人才更需要『探頭出
      去看』，且紙牌隨即經被上訴人配偶黃陳秀鳳收起，沒人
      看到紙牌，以上事實，足以證明上訴人並未損害到被上訴
      人名譽，而被上訴人亦未有其他任何證據顯示其名譽因此
      受損。
  (四)原審引用上訴人96年1月12日之偵訊筆錄，惟審理時只念「
      我不確定騎樓外面有沒有門，我放在騎樓內的鐵捲門」這
      幾句話來問上訴人，臆測審理案件，對同證人稱：「( 你
      家騎樓外面有無任何大門？ )沒有。」這段筆錄視而不見
      。且依原審判決第10頁第2到7行所述，此為兩造不爭之事
      實，惟既為兩造不爭之事實，如何妨害名譽？沒有妨害名
      譽，金錢若干又如何計算？被上訴人與證人黃陳秀鳳均稱
      自家被掛紙牌，以自家騎樓外沒有任何大門的行為使人入
      罪，此案件之審判，到底有誰看到被上訴人家被掛紙牌？
      答案是沒有，沒人看到何來妨害名譽，金錢又如何計算，
      賠償金額又有何依據。遑論，上訴人所書紙牌內容言論均
      符合釋字第509號解釋文。
  (五)被上訴人於99年5 月24日呈送答辯續狀之內容及圖片「竹
      北市○○街95巷」住戶停放車輛之方式，全部都為不實之
      呈報。查「竹北市○○街95巷」即巷道起點地上白色三角
      形起至最後部轎車為巷底，均可一目了然住戶停車排列，
      第一台貨車位置即「竹北市○○街95巷3 號」，第二台轎
      車位置即「竹北市○○街95巷5號」有關一片鐵捲門，第2
      支電線桿邊還有一個帆布車庫也未超出電線桿，車停放在
      鐵捲門外根本不會妨礙關鐵門，又車也未超出電線桿不會
      妨礙道路通行。被上訴人也稱上訴人當時狀況「上訴人當
      時是由第一道下拉式鐵捲門進入騎樓。」，則所謂的「人
      自鐵捲門進入騎樓」，「常理『鐵捲門』沒有關下來，留
      有一道通行之道，是無法敘述行為是『進入』」，則由上
      言語，被上訴人已自證明當時第一道下拉式鐵捲門是關下
      來的，核與證人黃陳秀鳳於98年10月23日時證稱：「就是
      我將紙牌繩子拿起來，『我還探頭出去看，看到馬路上沒
      有人』」  以上兩點足資證實當時上訴人是從半掩的鐵捲
      門進入騎樓內，門內之區塊不屬於公共空間，外面行走的
      路人是無法看到門內狀況，何況證人黃陳秀鳳亦稱：「我
      還探頭出去看，看到馬路上沒有人。」。
  (六)另證人呂增榮於本院99年5 月27日準備程序時到庭所言不
      實，事實是證人呂增榮與被上訴人家約隔150 公尺左右，
      而非一公里，且證人呂增榮為現任里長，說8 年多沒去過
      該里之里民住所，顯違常理，況被上訴人居住所常常出事
      ，數次的討債集團討債噴漆案件，附近住戶鄰居均皆曉，
      里長怎可能漠不關心該里里民安危，且查，在本案之前證
      人呂增榮與被上訴人實有密切往來，證人會在被上訴人住
      處聚餐、談事情，且里長呂增榮的兄弟中有一位與被上訴
      人為結拜兄弟，再被上訴人房屋買賣亦是由里長呂增榮仲
      介帶新屋主至被上訴人住處仲介買賣的，附近住戶鄰居均
      皆知曉。又證人彭煥松既證述不清楚被上訴人家是否有鐵
      門，何來證述被上訴人家外面比較少關或偶而會關，又何
      以清楚曉得被上訴人沒事不會關鐵捲門，及只要停車就沒
      辦法關門等情，足見證人彭煥松上開所言有明顯矛盾。另
      依證人呂慶宗當庭承認上訴人與呂慶宗於99年4 月15日與
      99年5 月16日對話光碟片暨光碟譯文，足見上開三位證人
      回答法官所問之問題，問到其關鍵對於鐵捲門，關或開，
      或是整天一直關著或一直閉著，或為何長期關或開，證人
      雖均含糊帶過，實則；此現象種種有跡可循，可知被上訴
      人於99年5 月27日開庭前均先與證人呈現串證與串供。從
      而，依上開三位證人於庭上作證，證人的證詞也稱：常見
      上訴人拉下密鐵捲門( 註：事實密鐵捲門拉下來，同時也
      可以停車，『附近鄰居也都是如此停車』，亦可參上訴人
      提出竹北市○○街95巷5號巷道照片之實況可證實)，亦證
      被上訴人所述云云，均屬騙局。
  (七)末查，被上訴人每於庭上稱：上訴人每天早、中、晚、深
      夜，一直都到被上訴人家爭吵，經三位鄰居呂增榮、彭煥
      松及呂慶宗於庭上作證，證人的證詞均稱未見過上訴人，
      不認識上訴人，也未見過兩造爭吵，亦未聽過上訴人出聲
      抗議，亦無見過抗議的紙牌，再者，證人亦證明是被上訴
      人的家中與討債集團確實有債務關係，且密鐵捲門被噴漆
      ，左右鄰居也有被波及噴漆，證實被上訴人家第一道密鐵
      捲門時常關閉，才能噴到密鐵捲門上。另被上訴人如何被
      資遣？事實是被上訴人與討債集團有債務關係。被上
      訴人服務之公司，工廠本身屬鑄造業(俗稱：翻砂)，已是
      夕陽工業停業。且被上訴人也承認其於95年5月1日被資遣
      ，足見被上訴人意圖胡亂牽扯，擾亂案情。
三、原審判命上訴人應給付被上訴人6萬元，及自97年1月16日起
    至清償日止按年息5%計算之利息，並就被上訴人上開勝訴部
    分依職權宣告假執行，而駁回被上訴人其餘之訴及假執行之
    聲請。上訴人不服，提起上訴，被上訴人就其敗訴部分則未
    聲明不服。上訴人於本院上訴聲明為：(一)原判決不利於上
    訴人部分廢棄。(二)上開廢棄部分，被上訴人在第一審之訴
    及假執行之聲請均駁回。被上訴人於本院答辯聲明為：上訴
    駁回。
四、被上訴人主張上訴人於上開時日，在被上訴人先前位於系爭
    新竹縣竹北市○○街95巷5 號住處騎樓之剪刀門上，懸掛書
    寫「抗議：ㄚ母、黃Ⅹ華、黃Ⅹ富、Ⅹ珠、Ⅹ旗、Ⅹ章，你
    們還我血汗錢、還我權份、還我貨款錢」等字樣之紙板一節
    ，此有上訴人書立之抗議紙牌照片(詳原審卷第121頁 )、本
    院刑事庭審理上訴人因本件懸掛抗議紙牌，觸犯刑法上散布
    文字誹謗罪嫌，判處拘役五十日，減為拘役二十五日，如易
    科罰金，以銀元3百元即新台幣9百元折算一日之本院97年度
    易字第697 號刑事判決及台灣高等法院98年度上易字第1066
    號刑事案件駁回上訴人所提上訴之刑事判決各一紙附卷可稽
    (詳原審卷第6頁至第9頁、第33頁至第34頁)，復經本院依職
    權調閱上開刑事案卷核閱無訛，足見被上訴人上開主張，要
    非無據。又上訴人雖否認其有於上開時日，在系爭房屋之剪
    刀門上，懸掛書寫「抗議：ㄚ母、黃Ⅹ華、黃Ⅹ富、Ⅹ珠、
    Ⅹ旗、Ⅹ章，你們還我血汗錢、還我權份、還我貨款錢」等
    字樣之紙板等情，辯稱：上訴人當日僅係將抗議紙牌放在被
    上訴人住家的玻璃門內，當時被上訴人住家剪刀門跟玻璃門
    都開的跟一隻手握拳頭寬，而抗議牌當時係摺疊起來的，也
    有清楚摺疊痕跡，上訴人當日並無懸掛抗議牌在門上云云，
    惟查：
  (一)上訴人於96年1 月12日在台灣新竹地方法院檢察署檢察官
      偵訊時自承：「( 問：95年6月2日是否把抗議告示牌掛在
      黃清富家門口的鐵剪門，用繩子綁在上面？ )答：我約在
      下午2 點多拿牌子至黃清富家門口等他或他太太，要拿給
      他們，我聽到裡面有聲明，認為裡面有人，我怕被打就把
      牌子順手『綁』在剪刀門上面。」等語( 詳台灣新竹地方
      法院檢察署95年度偵字第5508號偵查卷宗第60頁 )，且上
      訴人於台灣高等法院審理其所提刑事上訴案件時亦陳稱：
      「(問：新竹地方法院認為你在95年6月2 日下午有到黃清
      富家，鐵門上面有掛一面抗議牌，上面寫阿母．．．等，
      是否有掛抗議牌在黃清富他家？ )答：我那天有去他家，
      抗議牌是我寫的，有把抗議牌綁在他家門口。」等語( 詳
      台灣高等法院98年度上易字第1066號刑事卷宗第24頁反面
       )，足見上訴人在刑事案件應訊時，均不否認其當日有將
      抗議紙牌懸掛在被上訴人住家的剪刀門上面，則上訴人當
      日如無在被上訴人系爭住處剪刀門上懸掛抗議紙牌行徑，
      就此攸關自身有無觸犯刑法上散布文字誹謗罪嫌之重大情
      節，應無不迅速提出此對己有利之抗辯，俾供本院刑事庭
      ，或台灣高等法院刑事庭審理時加以判斷之理，足見上訴
      人上開所辯其當日僅係將抗議紙牌放在被上訴人住家的玻
      璃門內，並無掛抗議牌云云，既與其前所述不符，應係事
      後推卸之詞，尚難足採。
  (二)又證人黃陳秀鳳於原審時亦證述：其看到時抗議紙板已經
      掛在鐵剪門上，其沒有看到何人所掛，其看到後走出去把
      繩子解開拿下來，鐵剪門外有1 扇鐵捲門，但那是停車空
      間，從來沒有把它拉下來，看到抗議紙板時，鐵捲門沒有
      拉下來，外面的路人可以看到抗議紙牌，其收紙牌時沒有
      看到上訴人．．．，當天下午3 點多發現抗議紙牌，因為
      其下午2 點下班，從公司回來，在樓上洗衣服下來就發現
      等語(詳原審卷第116頁至第117頁)，觀之刑事卷內上訴人
      製作抗議紙牌照片，可知紙牌兩側紙板上確另有打洞將繩
      子穿出綁住等情( 詳台灣新竹地方法院檢察署95年度偵字
      第5508號偵查卷宗第45頁 )，則衡之一般經驗法則，苟上
      訴人當日僅係欲將抗議紙牌放在被上訴人住家的玻璃門內
      ，應無須在抗議紙牌兩端上另綁有繩索之必要，足見證人
      黃陳秀鳳上開所證上訴人當日係將抗議紙板懸掛在鐵剪門
      上，其看到後走出去把繩子解開將抗議紙板拿下來，應與
      實情相近，堪予採信。從而，上訴人於上開時日確有在被
      上訴人系爭房屋鐵剪門上懸掛其製作之抗議紙牌行徑，洵
      堪認定。
五、另上訴人雖辯稱：其當日前去被上訴人系爭房屋時，被上訴
    人住處最外面的鐵捲門當時是拉下來的，上訴人才得以看見
    是三片鐵捲門，且是密的鐵捲門，又有看見鐵捲門上有未擦
    乾淨噴字，其當時是由半掩的第一道下拉式鐵捲門進入騎樓
    裡，且其將抗議紙牌放下後同時間，證人黃陳秀鳳就將抗議
    紙板收起來了，並無其他時間能公然給別人看到云云置辯。
    然查：
  (一)證人黃陳秀鳳於原審及本院刑事庭審理上訴人涉犯刑事誹
      謗案件時已證述：「看到抗議紙板時，鐵捲門沒有拉下來
      」、「那時剛好是睡午覺起來的時段，都會有人來人往」
      等語甚明( 詳原審卷第117頁反面、本院97年度易字第697
      號刑事案卷第33頁及反面 )。
  (二)又上揭刑事誹謗案件偵查中時，檢察官於96年1 月12日偵
      訊時訊問上訴人，其供稱：我約在下午2 點多拿牌子至黃
      清富家門口等他或他太太，要拿給他們，我聽到裏面有聲
      音，認為裏面有人，我怕被打就把牌子順手綁在剪刀門上
      面，我不確定騎樓外面有沒有門，我放在房子騎樓內的鐵
      剪門等語甚明，經檢察官再詢問「外面的人都看得到那張
      告示牌否？」，上訴人即表示「我拒絕回答」，有該次偵
      訊筆錄影印附卷可證(詳原審卷第123頁反面 )，苟被上訴
      人系爭房屋第一道下拉式鐵捲門當時係半掩狀態，而上訴
      人係彎腰進入騎樓內，何以上訴人於偵訊時會對於被上訴
      人住處騎樓外面是否有門印象不清，又如上訴人辯稱其懸
      掛抗議紙板同時間證人黃陳秀鳳即發現取下為真，上訴人
      對於檢察官訊以「外面的人都看得到那張告示牌否？」問
      題時，又何需拒絕回答？據此堪認上訴人之辯詞，要屬臨
      訟卸責之詞，非可信實。
  (三)再者，證人即被上訴人先前系爭住處鄰居彭煥松於本院99
      年5 月27日準備程序時，亦到庭結證：「( 問：被上訴人
      還住在這邊時，最外面的鐵門是常常開著還是拉下來？ )
      答：外面比較少關，偶爾會關。」、「( 問：你印象中，
      他何時會關？)答：我不清楚。」、「(問：照片所示的門
      口會停車嗎？ )答：會。」、「(問：停的是什麼車？)答
      ：轎車。」、「(問：只要停車就沒辦法關門嗎？)答：是
      。」、「( 問：有沒有看過被上訴人家的鐵捲門長期沒拉
      下來或開著？ )答：我印象中好像是開著比較多，拉下來
      比較少。」等語(詳本院卷第94頁反面、第95頁、第97頁)
      ，且證人即被上訴人先前系爭住處另名鄰居呂慶宗亦於本
      院99年5 月27日準備程序時，到庭結證：「( 問：被上訴
      人家的鐵門會常常拉下來？ )答：有車子停，鐵門就沒辦
      法拉下來。」、「(問：沒車子停，鐵門會拉下來嗎？)答
      ：有時候會拉，有時候不會拉。」等情( 詳本院卷第96頁
      反面 )，均證述被上訴人系爭房屋最外側之鐵捲門大多數
      時間並不拉下來，即難執此，採為有利於上訴人之認定。
      至上訴人雖提其於99年4 月10日拜訪證人即里長呂增榮，
      復於99年4月11日、99年5月16日先後拜訪證人彭煥松，暨
      於99年4月15日、99年5月16日拜訪證人呂慶宗對話之錄音
      光碟(詳本院卷第105頁至第110頁)，惟因上訴人與上開證
      人對話時，初即稱：「請教一下隔壁的是我哥哥，他為什
      麼鐵門、最外面的鐵門時常關著。」等語，已有預設答案
      在其詢問問題內，難認上開三名證人不會配合上訴人之詢
      問而為回答，且證人彭煥松亦稱以其於99年5 月27日開庭
      時所講的為證(詳本院卷第97頁反面)，亦難據此採為有利
      於上訴人之認定。
  (四)從而，上訴人當日在被上訴人系爭房屋之剪刀門上，懸掛
      上開抗議紙牌，則在被上訴人住家最外側之鐵捲門未拉下
      ，且被上訴人住家前方正面臨新竹縣竹北市○○街95巷道
      ，而文昌街95巷復為供公眾通行道路，此有上訴人提出竹
      北市○○街95巷全巷照片一幀附卷可稽(詳本院卷第115頁
       )，是以，被上訴人主張上訴人在系爭房屋之剪刀門上懸
      掛書寫：「抗議：ㄚ母、黃Ⅹ華、黃Ⅹ富、Ⅹ珠、Ⅹ旗、
      Ⅹ章，你們還我血汗錢、還我權份、還我貨款錢」等語之
      抗議紙板，藉以影射被上訴人積欠其債務不還、信用不佳
      等負面形象，自足使行經該巷道之不特定人見聞後，對被
      上訴人之評價有所貶損，洵堪採信。
六、按民法上名譽權之侵害非即與刑法之誹謗罪相同，名譽有無
    受損害，應以社會上對個人評價是否貶損作為判斷之依據，
    苟其行為足以使他人在社會上之評價受到貶損，不論其為故
    意或過失，均可構成侵權行為，其行為不以廣佈於社會為必
    要，僅使第三人知悉其事，亦足當之( 最高法院90年度台上
    字第646號判例意旨參照)。經查，觀諸上訴人上開在被上訴
    人系爭房屋剪刀門上懸掛書寫：「抗議：ㄚ母、黃Ⅹ華、黃
    Ⅹ富、Ⅹ珠、Ⅹ旗、Ⅹ章，你們還我血汗錢、還我權份、還
    我貨款錢」等語之抗議紙板，已明指要向被上訴人『抗議』
    ，及被上訴人『積欠其債務不還』，確足以貶損被上訴人之
    社會評價，已侵害被上訴人之名譽，足證上訴人確係故意懸
    掛抗議牌，而故意侵害被上訴人之名譽權無疑。再者，上訴
    人上開在被上訴人所有系爭房屋門上懸掛抗議紙牌之行為，
    亦經本院刑事庭依散布文字誹謗罪，判處拘役二十五日確定
    在案，此有本院97年度易字第697 號刑事判決及台灣高等法
    院98年度上易字第1066號刑事判決附卷可參。從而，被上訴
    人主張上訴人係故意不法侵害其名譽權，自堪信為真實。
七、按因故意或過失，不法侵害他人之權利者，負損害賠償責任
    。不法侵害他人之名譽，被害人雖非財產上之損害，亦得請
    求賠償相當之金額，民法第184第1項、第195條第1項分別定
    有明文。據此，上訴人上開懸掛不實內容之抗議紙牌行為，
    既係故意不法侵害被上訴人之名譽權，自應構成侵權行為。
    又兩造為同母異父之兄妹，因欲爭取母親名下所有財產及貨
    款爭議而生嫌隙，本應以理性溝通之方式化解誤會，上訴人
    竟捨此不為，反在被上訴人住處門口懸掛上開抗議紙牌，衡
    諸一般社會觀念，自足令被上訴人精神上受有一定程度之痛
    苦。從而，被上訴人主張上訴人故意侵害其名譽權，使其受
    有精神上之痛苦，而依侵權行為之法律關係，請求上訴人賠
    償精神上之非財產上損害，自屬有據。
八、第按，慰藉金之賠償須以人格權遭遇侵害，使精神上受有痛
    苦為必要，其核給之標準固與財產上損害之計算不同，然非
    不可斟酌雙方身分資力與加害程度，及其他各種情形核定相
    當之數額，最高法院51年度台上字第223 號判例可資參照。
    茲審酌兩造為兄妹關係，上訴人於97年度財產申報總額為 0
    ，被上訴人從事餐飲生意，月收入雖不固定，惟其有建物 1
    間、土地多筆，於97年度財產總額為7,286,805 元等情，業
    經原審調取其等之97年度之稅務電子閘門財產所得調件明細
    表可參(詳原審卷第20頁至第23頁)，及上訴人懸掛該抗議紙
    牌時間非久，即被被上訴人配偶黃陳秀鳳發現取下，被上訴
    人名譽因此受貶損之程度尚非嚴重，被上訴人因本件侵權行
    為所受精神上痛苦等一切情狀，認原審以6 萬元為被上訴人
    名譽權受損害之精神慰撫金標準，尚屬相當。
九、從而，被上訴人依侵權行為之法律關係請求上訴人給付非財
    產上之損害6 萬元，及自刑事附帶民事起訴狀繕本送達上訴
    人翌日即97年1 月16日起至清償日止之法定遲延利息，即為
    有理由，應予准許。至被上訴人逾此所為之請求，則為無理
    由，應予駁回。據此，原審就上開應准許部分所為上訴人敗
    訴判決，並因所命給付之數額未逾50萬元，依職權宣告假執
    行，於法並無不合。上訴意旨指摘原判決此部分不當，求予
    廢棄改判，為無理由，應予駁回。
十、本件事證已臻明確，兩造其餘之攻擊或防禦方法，經本院審
    酌後均認與本件之結論無涉，茲不再一一論列，併予敘明。
十一、據上論結，本件上訴為無理由，依民事訴訟法第436條之1
      第3項、第449條第1項、第78條，判決如主文。
中    華    民    國    99    年    12    月    1     日
                              臺灣新竹地方法院民事第一庭
                                  審判長法  官  汪銘欽
                                        法  官  陳順珍
                                        法  官  王佳惠
以上正本係照原本作成。
本判決不得上訴。
中    華    民    國    99    年    12    月    1     日
                                        書記官  陳思璟

司法院資訊處製作；財團法人民間司法改革基金會備份。
